【裁判字號】    98,訴,1248
【裁判日期】    990326
【裁判案由】    毒品危害防制條例
【裁判全文】
臺灣桃園地方法院刑事判決              98年度訴字第1248號
公  訴  人  臺灣桃園地方法院檢察署檢察官
被      告  乙○○
選任辯護人  徐原本律師
上列被告因違反毒品危害防制條例案件，經檢察官提起公訴（98
年度偵字第9629號），本院判決如下：
    主  文
乙○○無罪。
    理  由
壹、公訴意旨略以：被告乙○○明知Ketamine（下稱K 他命）係
    毒品危害防制條例所管制之第三級毒品，非經主管機關許可
    ，不得持有、販賣，竟意圖營利基於販賣第三級毒品K 他命
    之犯意，先向年籍姓名不詳綽號「小姜」之成年男子購入新
    臺幣（下同）1 萬元之K 他命，而後於民國98年2 月間，在
    桃園縣楊梅鎮○○路之榮太社區，販賣1 公克300 元之K 他
    命予綽號「阿萍」之女子。另於98年4 月18日、同月20日，
    在桃園縣新屋鄉客運總站前，先後均販賣1 公克300 元之K
    他命予綽號「阿龍」之男子。嗣於98年4 月21日晚間11時許
    ，在桃園縣新屋鄉○○○路○ 段446 號前，經警當場查獲海
    洛因1 小包（毛重0.4 克）、安非他命1 小包（毛重1.07公
    克）、K 他命35小包（毛重35.28 公克）、K 他命殘渣袋7
    小包、毒品分裝工具（起訴書及扣押物品目錄表內均記載為
    「分裝工具」，實為削尖吸管2 支）、分裝袋16小包、葡萄
    糖1 小包（毛重5.88公克）、8,300 元，因認被告涉有毒品
    危害防制條例第4 條第3 項之販賣第三級毒品罪嫌云云。
貳、證據能力部分：
一、被告自白之任意性部分：
（一）按被告之自白，非出於強暴、脅迫、利誘、詐欺、疲勞訊
      問、違法羈押或其他不正之方法，且與事實相符者，得為
      證據；被告陳述其自白係出於不正之方法者，應先於其他
      事證而為調查，該自白如係經檢察官提出者，法院應命檢
      察官就自白之出於自由意志，指出證明之方法，刑事訴訟
      法第156 條第1 、3 項分別定有明文。依上開規定，被告
      任意性之自白始有證據能力，法院才能採為認定犯罪事實
      之裁判基礎，在自白是否出於任意性有疑義時，應先對自
      白之任意性為調查；而決定自白是否出於任意性，應就客
      觀之訊問方法及被告主觀之自由意思，綜合全部事實而為
      具體之判斷（最高法院96年度台上字第3102號判決意旨可
      資參照）。
（二）查被告及其辯護人以被告在製作第3 次警詢筆錄之前，因
      甲○○○○對被告稱有承認販賣K 他命才會獲得交保，被
      告因此始於該次警詢及內勤檢察官訊問時承認有販賣K 他
      命，並自行杜撰販賣K 他命給「阿萍」、「阿龍」之情節
      ，認被告於警詢及檢察官內勤訊問時之自白有悖於其自由
      意志而不具任意性之情事云云。然經本院於99年2 月26日
      勘驗被告於98年4 月22日第3 次警詢筆錄錄音光碟結果，
      經核被告之供述內容與其警詢筆錄之記載內容均相符（見
      本院卷第29至32頁背面），復經證人即負責為被告制作第
      3 次警詢筆錄之桃園縣政府警察局楊梅分局永安派出所警
      員李鴻鈺於審理中證稱：「（問：有無向被告說承認販賣
      K 他命就交保，不承認就收押？）沒有」、「（問：警詢
      筆錄製作時，是被告自己表示有販賣K 他命給綽號『阿萍
      』、『阿龍』之人，還是你引導他的？）我是問被告賣給
      誰，是被告自己說出『阿萍』、『阿龍』這兩個綽號」、
      「（問：製作被告第3 次警詢筆錄是你1 個人製作，還是
      1 人問1 人打字？）是我問，打字是另外一個同事，採一
      問一答之方式」、「（問：有無事先打好筆錄，要被告照
      念的情形？）沒有」等語綦詳（見本院卷第38至40頁）。
      從而，被告第3 次警詢筆錄製作過程客觀上既採一問一答
      之方式陳述紀錄，復未見警員有何對之施以恐嚇、威脅、
      利誘等不正取得供述之情狀，而有影響被告以自由意志應
      訊之外部環境，且被告對警員所提問各該問題皆能明瞭涵
      義後基於自由意志而為陳述，是以，可認被告於警詢及檢
      察官內勤訊問時所為不利於己之供述，均係出於自由意志
      所為，而得為本案之證據，殆無疑義。被告及辯護人此部
      所指，並非可採。至被告及其辯護人所指被告於警詢及檢
      察官內勤訊問時所為有販賣K 他命之供述情節究否是被告
      自行杜撰？及究出於何種動機杜撰該節？純屬被告之內心
      狀態，此部分端視有無其他證據可資補強，以察被告自白
      之真實性，應為證明力之判斷層次，非證據能力有無之認
      定，附此敘明。
二、本件員警執行搜索、扣押所得之K 他命35包、分裝袋16個、
    削尖吸管2 支、8,300 元、K 他命殘渣袋7 個等證物部分：
（一）按搜索，經受搜索人出於自願性同意者，得不使用搜索票
      。但執行人員應出示證件，並將其同意之意旨記載於筆錄
      ，刑事訴訟法第131 條之1 定有明文。又按刑事訴訟法第
      131 條之1 規定之同意搜索，其所謂「自願性」同意，係
      指該項同意須出於表意人之自願，亦即非出於他人明示、
      暗示之強暴、脅迫者而言。法院審查時，應就表意人是否
      具有同意權限，有無將同意意旨記載於筆錄，由受搜索人
      簽名或出具書面表明同意之旨，並應綜合一切情狀，包括
      徵求同意之地點、方式，是否自然而非具威脅性，同意者
      主觀意識之強弱、教育程度、智商、自主之意志，是否已
      為執行搜索之人所屈服等，以為判斷之基準（最高法院94
      年度臺上第1361號判決意旨參照）。
（二）查被告及其辯護人雖主張：被告非出於自願同意警方搜索
      ，是警員拿出搜索同意書命被告在其上簽名，警員對被告
      之搜索係違法搜索，所取得之證據，並無證據能力云云。
      惟查，本件警方係經被告出於自願性同意而執行搜索，執
      行搜索之警員業將被告同意之意旨記載於桃園縣政府警察
      局楊梅分局搜索扣押筆錄，並由被告親自簽名於其上，有
      桃園縣政府警察局楊梅分局搜索扣押筆錄1 份在卷可稽（
      見臺灣桃園地方法院檢察署98年度偵字第9629號偵查卷宗
      第18頁），另據證人即本案執行搜索之警員林仁厚於審理
      中證述：「（問：當天有無聲請搜索票？）沒有，但有得
      到被告之同意」、「（問：被告是在何種情況下同意？）
      被告開啟車門下車後，我們問他車子可以借我們看一下，
      被告有回應」、「（問：被告下車是出於你們命令還是自
      由意志同意？）我們盤查時先出示證件，再詢問他是否同
      意，同意後我們才看車內，不會不經過對方同意」等語詳
      確（見本院卷第14頁背面至第15頁），且衡諸被告為智識
      健全之成年男子，其學歷為高中畢業，苟若被告確有拒絕
      警方搜索之意，豈可能在表示同意警方搜索意旨之搜索扣
      押筆錄同意書上簽名，並任由警方對扣案物品拍照存證之
      理，益見警方確係取得被告之同意搜索後，再於被告所駕
      駛自用小客車內扣得上開毒品等物，合於刑事訴訟法第13
      1 條之1 所定自願性同意搜索之要件，從而，警方基於合
      法搜索而扣押取得本案之K 他命35包、分裝袋16個、削尖
      吸管2 支、8,300 元、K 他命殘渣袋7 個等證物，自非因
      違背法定程序取得之證據，而有證據能力。被告及其辯護
      人此部所辯，亦非的論。
三、至本件所引用卷內之文書證據，並無證據證明係公務員違背
    法定程式所取得，檢察官、被告及其辯護人均未於言詞辯論
    終結前表示異議，且卷內之文書證據，亦無刑事訴訟法第15
    9 條之4 之顯有不可信之情況與不得作為證據之情形，則依
    刑事訴訟法第159 條之5 之規定，本件所引用之所有文書證
    據，均有證據能力，合先敘明。
參、實體部分：
一、本件公訴人認被告乙○○涉有前揭犯罪，係以被告不否認持
    有前開K 他命35包（毛重35.28 公克）、分裝袋16個、削尖
    吸管2 支（起訴書及扣押物品目錄表內均記載為「分裝工具
    」）及8,300 元為警查獲，且扣案35包米白色細晶體經送驗
    結果確含K 他命毒品成份，而被告於警詢及檢察官內勤訊問
    並自白犯行，另有扣案物之照片等事證為其主要論據。
二、訊據被告固不否認有為警於上開時、地，查獲K 他命35包、
    分裝袋16個、削尖吸管2 支、8,300 元、K 他命殘渣袋7 個
    、葡萄糖1 包等事實，惟堅詞否認有何販賣第三級毒品K 他
    命之犯行，辯稱：伊在製作警詢筆錄及檢察官內勤訊問時，
    自白有販賣K 他命予「阿萍」、「阿龍」之情節，係伊杜撰
    的，並非事實，扣案之K 他命均是伊自己要施用，並不是要
    販賣等語。
三、按犯罪事實應依證據認定之，無證據不得認定犯罪事實；又
    不能證明被告犯罪者，應諭知無罪之判決；刑事訴訟法第15
    4 條第2 項、第301 條第1 項分別定有明文。又認定被告有
    罪之事實，應憑證據，如未能發現相當之證據，或證據不足
    以證明，自不能以推測或擬制之方法，以為裁判之基礎；且
    認定事實所憑之證據，其為訴訟上之證明，須達於通常一般
    人均不致有懷疑，而得確信其為事實之程度者，始得據為有
    罪之認定，倘其證明尚未達到此一程度，而有合理之懷疑存
    在時，尚難為有罪之認定基礎；苟積極證據不足以為不利於
    被告事實之認定，即應為有利被告之認定，更不必有何有利
    之證據（最高法院30年上字第816 號、40年台上字第86號、
    76 年 台上字第4986號判例意旨可資參照）。
四、經查：
（一）被告於98年4 月21日晚間10時30分許，在桃園縣新屋鄉○
      ○○路○ 段446 號前，為警查獲其所駕自小客車內置有海
      洛因1 包、安非他命1 包、K 他命35包、分裝袋16個、削
      尖吸管2 支、8,300 元、K 他命殘渣袋7 個、葡萄糖1 包
      等情，業據被告於警詢、偵查及本院審理時均坦認不諱，
      並有桃園縣政府警察局楊梅分局搜索扣押筆錄、扣押物品
      目錄表各1 份、查獲物品照片共4 幀附卷可稽（見臺灣桃
      園地方法院檢察署98年度偵字第9629號偵查卷宗第8 至28
      頁、第35至36頁，本院98年度審訴字第2218號刑事卷宗第
      38 頁 背面）。又扣案前述K 他命35包，經送請內政部警
      政署刑事警察局鑑驗結果，均檢出K 他命成分（驗前總毛
      重35 .34公克，包裝塑膠袋總重7.07公克），亦有該局98
      年7 月21日刑鑑字第0980082489號鑑定書乙紙在卷可考（
      見臺灣桃園地方法院檢察署98年度偵字第9629號偵查卷宗
      第57 頁 ），足徵被告確持有前述第三級毒品K 他命之情
      堪予認定。
（二）而公訴人認被告涉有前揭販賣第三級毒品K 他命之犯行，
      係以被告於警詢及內勤檢察官訊問時自白有販賣予綽號「
      阿萍」、「阿龍」之人，及被告持有前開扣案K 他命35包
      、分裝袋16個、削尖吸管2 支、8,300 元為主要論罪基礎
      。然查：
   1、按被告或共犯之自白，不得作為有罪判決之唯一證據，仍
      應調查其他必要之證據，以察其是否與事實相符，刑事訴
      訟法第156 條第2 項定有明文。其立法意旨乃在防範被告
      自白之虛擬致與事實不符，故對自白在證據上之價值加以
      限制，明定須藉補強證據以擔保其真實性。查被告於警詢
      及檢察官內勤訊問時雖供稱有販賣K 他命予綽號「阿萍」
      、「阿龍」之人云云，惟其嗣於本院準備程序及審理中均
      堅詞否認該情，辯稱：伊警詢筆錄內容不實在，是甲○○
      ○○說伊如果坦承有販賣K 他命就可以交保，伊才自行杜
      撰有販賣給「阿萍」、「阿龍」，實際上伊並未販賣毒品
      云云，依此，被告於警詢時所為前開不利於己之自白，雖
      非員警製作筆錄時對其施以強暴、脅迫、利誘等不正方法
      而來，其於檢察官內勤訊問時亦延續欲交保之心態，依循
      警詢之自白內容而為相同供述，亦非違常情，況被告既事
      後翻異前詞，則其於警詢及檢察官內勤訊問時所稱有販賣
      K 他命予「阿萍」、「阿龍」之自白即難謂無瑕疵可言。
      抑且，被告於警詢及內勤檢察官訊問時供承有將K 他命販
      賣予「阿萍」、「阿龍」等人，然遍查全卷事證，均未見
      有公訴人所指「阿萍」、「阿龍」等人之之指證筆錄或任
      何有關其等彼此聯絡買賣K 他命之通訊監察或通聯紀錄等
      可資補強印證之資料供參酌，復未見有「阿萍」、「阿龍
      」等人之姓名年籍資料可供本院調查審究，則究有無被告
      所指「阿萍」、「阿龍」等人存在，更非無疑。再觀之被
      告辯稱：是警察說坦承有販賣K 他命才能獲得交保，伊才
      編造有販賣給「阿萍」、「阿龍」一節，雖經證人即負責
      製作被告第3 次警詢筆錄之警員李鴻鈺於本院審理時到庭
      證述並無該情，然不論係被告自行揣測而配合警員製作筆
      錄或有其他動機，衡與吸毒者在為警查獲後唯恐毒癮難耐
      ，為求儘速交保返回，而臆測配合員警製作筆錄之心態，
      難認有悖離常情之處，則被告所辯伊係為交保才於警詢及
      檢察官內勤訊問時隨便杜撰有販賣給「阿萍」、「阿龍」
      等人，亦非全然不可能之事，尚難據此即遽為不利被告之
      認定。據上所陳，被告於警詢、檢察官內勤訊問時所為之
      自白既存有前述可疑，揆諸前開法條之意旨，仍應有其他
      補強證據以佐其上揭不利於己自白之真實性。
  2 、第查扣案米白色細晶體35包經送請鑑驗結果，均檢出K 他
      命成份，已如前述，此固足徵被告確持有前述第三級毒品
      K 他命之情。惟關於販賣之故意，屬主觀犯罪成立要件，
      在訴訟上應依積極證據而為嚴格之證明。前述扣案毒品K
      他命雖於被告持有狀態下所查獲，但違禁物持有之狀態，
      並非必可推知持有之原因，依通常生活經驗，可能為單純
      持有或為施用而持有之靜態行為，苟無確切事證，甚難僅
      因單純持有毒品而率行臆測行為人係出於販賣之主觀犯意
      。本件公訴人雖主張根據扣案K 他命35包、分裝袋16個、
      吸管2 支、8,300 元查獲時之狀態，推認被告有販賣K 他
      命犯行。惟查，K 他命為違禁物，為藏置方便，被告將扣
      案K 他命隨同分裝袋、削尖吸管、現金等物一起放置，難
      認必有異常可言，且是否確有「阿萍」、「阿龍」等人之
      存在，復有疑義，被告於警詢及內勤檢察官訊問時所為之
      自白，又存有如上瑕疵，均如前述，基此，實難徒以被告
      持有上開扣案K 他命、分裝袋、削尖吸管、8,300 元之客
      觀情狀，遽認被告即係出於販賣之主觀犯意而持有。
   3、且本件被告為警查獲時，警方採集其尿液送請鑑驗結果，
      確呈K 他命陽性反應，有桃園縣政府警察局楊梅分局檢體
      監管紀錄表、桃園縣政府警察局楊梅分局被採尿人尿液暨
      毒品真實姓名與編號對照表、台灣檢驗科技股份有限公司
      濫用藥物檢驗報告各乙紙在卷可憑（見臺灣桃園地方法院
      檢察署98年度偵字第9629號偵查卷宗第24、25、47頁），
      足見被告確有施用K 他命之行為甚明，由此，被告辯稱扣
      案K 他命係供其本身施用一節，已非無據。再觀之扣案K
      他命雖有35包，然驗前總淨重僅28.27 公克（驗前總毛重
      35.34 公克，包裝塑膠袋總重7.07公克），有卷附內政部
      警政署刑事警察局98年7 月21日刑鑑字第0980082489號鑑
      定書可考，衡情尚未超過個人所需或經濟負擔，且一般而
      言，施用毒品者，其所買入之毒品以分裝袋分裝成數包，
      又將所購得毒品分裝攜帶外出，均屬可能。佐以被告為警
      查獲時，亦同時查獲削尖吸管2 支及K 他命殘渣袋7 個，
      有查獲照片2 張在卷可查（見臺灣桃園地方法院檢察署98
      年度偵字第9629號偵查卷宗第27、28頁），益徵被告所辯
      扣案K 他命係供己施用非虛。至被告為警查獲之分裝袋、
      8,300 元，並未見檢察官提出相關證據證明該等物品確係
      供被告販賣毒品所用或因販賣毒品所得之物，是在無其他
      證據證明扣案K 他命係供被告販賣所用及被告以該等分裝
      袋分裝K 他命以販賣，另扣案之8,300 元係被告販賣K 他
      命所得，實難逕以被告持有上述該等物品即推論被告有販
      賣K 他命之事實。
（三）綜上所述，被告於警詢及內勤檢察官訊問時有關其販賣K
      他命予「阿萍」、「阿龍」之自白，其真實性既值存疑，
      且被告持有扣案K 他命35包、分裝袋16個、削尖吸管2 支
      、8,300 元、K 他命殘渣袋7 個，亦無證據證明係供被告
      販賣K 他命所用或所得之物，公訴人所引之證據均不足資
      為證明被告於警詢及內勤檢察官訊問時所為前揭自白為真
      實之補強證據。公訴意旨所憑事證尚無從使本院形成被告
      有販賣K 他命犯行之確信，此外，本院復查無其他積極證
      據足資認定被告有公訴意旨所指前揭犯行，不能證明被告
      犯罪。至被告行為後，毒品危害防制條例於98年5 月20日
      修正公布，依同條例第36條規定：「自公布後6 個月施行
      」，其中增訂毒品危害防制條例第11條第5 項：「持有第
      三級毒品純質淨重20公克以上者，處3 年以下有期徒刑，
      得併科新臺幣30萬元以下罰金」之規定，惟本件被告為警
      查獲持有第三級毒品K 他命時，毒品危害防制條例並無前
      述規定，基於罪刑法定主義之原則，自亦不能論以被告持
      有第三級毒品之刑責。綜上，本件依法應諭知被告無罪之
      判決。且扣案之K 他命35包、K 他命殘渣袋7 個、分裝袋
      16個、削尖吸管2 支、8,300 元、葡萄糖1 包、海洛因1
      包、安非他命1 包等物，本院即無從對之宣告沒收，應由
      檢察官另行依法處理。
據上論斷，應依刑事訴訟法第301 條第1 項，判決如主文。
本案經檢察官李安蕣到庭執行職務。
中    華    民    國    99    年    3     月    26    日
                  臺灣桃園地方法院刑事第八庭
                      審判長法  官  林惠霞
                            法  官  葉藍鸚
                            法  官  張明儀
以上正本證明與原本無異。
如不服本判決應於收受判決後10日內向本院提出上訴書狀，並應
敘述具體理由。其未敘述上訴理由者，應於上訴期間屆滿後20日
內向本院補提理由書( 均須按他造當事人之人數附繕本) 「切勿
逕送上級法院」。
                            書記官  邱仲騏
中    華    民    國    99    年    3     月    26    日

司法院資訊處製作；財團法人民間司法改革基金會備份。
